臺灣高雄地方法院刑事判決　　　　　　　　　　　　九十一年度交訴字第一二二號
　　公　訴　人　臺灣高雄地方法院檢察署檢察官
　　被　　　告　甲○○
右列被告因業務過失致死案件，經檢察官提起公訴（九十一年度偵字第八七五一號、
九十一年度偵字第九八二一號），本院判決如左：
    主  文
甲○○從事業務之人，因業務上之過失致人於死，處有期徒刑捌月。緩刑參年。
    事  實
一、甲○○領有大貨車職業駕駛執照，係上亞通運交通公司之大貨車司機，平時以駕
    駛營業用大貨車載運貨物為業，為從事駕駛業務之人，於民國九十一年四月二十
    三日上午十時三十分許，其駕駛車牌號碼ＸＭ─七四七號營業用大貨車，裝載大
    量紙類貨物，沿高雄縣大寮鄉○○路由北往南方向行駛，途經與該路與溪寮路之
    Ｔ字型交岔路口時，本應注意車前狀況，隨時採取必要之安全措施，以避免危險
    之發生，且該處速限為時速五十公里，其駕駛之大貨車裝載有大量紙類貨品，尤
    應注意行車時駕駛人應遵循速度限制，且行經無號誌之交岔路口時應減速慢行，
    作隨時停車之準備，而依當時客觀情狀天候晴，光線為日間自然光線，路面乾燥
    無缺陷，路面無障礙物，視距良好，依其智識、能力並無不能注意之情事，竟疏
    未注意車前狀況，且行經上開Ｔ字型交岔路口時亦未減速慢行，而以時速約六十
    公里之高速貿然超速直行，適有董第騎乘車號ＷＡＲ—三八０號機車，亦疏未注
    意機車駕駛人騎乘機車應戴安全帽及應遵守道路標線之指示，且行經無號誌之交
    岔路口時亦應減速慢行，作隨時停車之準備，而貿然自該路東側之提防斜坡滑行
    而下欲由東向西橫越該路，董第因煞車不及而撞及甲○○駕駛之上開大貨車左側
    車頭，人車倒地後受有多處外傷，併發出血性休克，經送醫後延至同日上午十一
    時五十八分（起訴書誤載為二十三時五十八分）仍不治死亡。
二、案經高雄市政府警察局林園分局報請臺灣高雄地方法院檢察署檢察官偵查起訴。
    理  由
一、訊據被告甲○○對於右揭時、地發生本件交通事故，並因過失致使被害人董第死
    亡之事實供承不諱，且查：
（一）按駕駛人應注意車前狀況，並隨時採取必要之安全措施，且行車速度應依標誌
      或標線之規定，行經無號誌之交岔路口時應減速慢行，作隨時停車之準備，為
      道路交通安全規則第九十三條第一項及第九十四條第三項所明文，此為一般駕
      駛人所應注意並確實遵守之事項。被告領有大貨車職業駕駛執照，有被告駕駛
      執照影本一紙附卷可稽，是被告對於上開規定，理當知之甚詳，被告駕車時自
      應注意上述規定並確實遵守之。再依當時客觀情形，天候晴、日間自然光線、
      、道路無障礙物、視距良好等情，此有道路交通事故調查報告表一份附卷可稽
      ，是以依被告之智識、能力並無不能注意之情事，被告自應注意車前狀況，隨
      時採取必要之安全措施，且其明知駕駛之大貨車裝載大量紙類貨物，行車速度
      尤應依標誌或標線之規定，且行經無號誌交岔路口應減速慢行為是。
（二）本件肇事地點在高雄縣大寮鄉○○路與溪寮路之Ｔ字型交岔路口，肇事前被告
      之車行方向為沿堤防路由北往南直駛，被害人則自堤防路東側之堤防欲由東向
      西滑行而下，直接穿越堤防路進入溪寮路，肇事後被害人機車倒放在該Ｔ字型
      交岔路口中央偏南處，被告之大貨車則停在距離該交岔路口南方六十二點七公
      尺之南下車道上，此有道路交通事故調查報告表一份及現場照片十幀附卷可證
      。綜合二車之關係位置及形態，雙方行車方向、路線及被告大貨車受損部位為
      左側車頭等情形觀之，再佐以被告於警訊中已供稱：「行經溪寮路口時，我看
      見輕機車在我前方從堤防上滑下，要橫越堤防路進溪寮路時，我看對方在走，
      看起來機車的煞車不好，他用雙腳在拖地」等語明確，於本院審理中再自承：
      「當時那裡提防很高，像溜滑梯那樣，對方滑行下來我來不及反應才發生車禍
      ，當時時速約六十公里」等語（見本院九十年十二月二十一日訊問筆錄），足
      證被告行經上開交岔路口時，疏未注意車前狀況，且其已經有見到被害人從堤
      防上滑行而下，仍未減速慢行，而以超過速限之時速六十公里貿然直行，是被
      告就本件車禍之發生，確有過失至為明確。
（三）又按機車駕駛人騎乘機車應配戴安全帽及遵守道路交通標線，行經無號誌之交
      岔路口時應減速慢行，作隨時停車之準備，為道路交通安全規則第八十八條第
      二項、第九十條、第九十三條第一項所明定。被害人騎乘車號ＷＡＲ—三八０
      號機車，並未配戴安全帽，業據被告供述明確，且依卷附照片觀之，該機車附
      近散落被害人穿著之脫鞋一雙及斗笠一頂，足認被害人當時因頭戴斗笠而未配
      戴安全帽無訛。又被害人騎乘機車由堤防路東側之堤防滑行而下，欲由東向西
      橫越堤防路進入溪寮路，而堤防邊坡本無車道，任何車輛均不得行駛，被害人
      卻未遵守道路標線之指示，且欲橫越無號誌之交岔路口亦未減速慢行，作隨時
      停車之準備，而貿然自該路東側之提防斜坡滑行而下，方因煞車不及而撞及被
      告駕駛之上開大貨車左側車頭，是被害人對於本件交通事故之發生，顯亦有過
      失，惟被告過失責任，已據本院認定如前，則被告過失責任不能因此解免。
（四）被害人因本件交通事故，受有多處外傷合併出血性休克等傷害，經緊急送醫救
      治後仍延至同日上午十一時五十八分許不治死亡，業經臺灣高雄地方法院檢察
      署檢察官督同法醫師相驗明確，有相驗屍體證明書、勘驗筆錄及相驗報告書等
      在卷可憑（參臺灣高雄地方法院檢察署九十一年度相字第六六六號相驗卷），
      是被害人死亡與被告之過失行為有具有相當因果關係甚明，至為顯明，本案事
      證已臻明確，被告犯行洵堪認定，應依法論科。
二、被告係上亞通運交通公司司機，乃從事駕駛業務之人，其於從事駕駛業務時，因
    過失致人於死，核其所為，係犯刑法第二百七十六條第二項之業務過失致死罪。
    爰審酌被告其過失情節非輕，然被害人亦有過失，造成被害人死亡，惟念其犯後
    已坦承犯行，深具悔意，且已與被害人家屬達成和解，有卷附和解書一份可參等
    一切情狀，量處如主文所示之刑。又被告前未曾受有有期徒刑以上刑之宣告，此
    有臺灣高等法院被告全國前案紀錄表附卷可證，被告因過失犯罪，已與被害人家
    屬達成和解並賠償新台幣三百萬元，被害人家屬亦不再追究，被告經此偵、審程
    序，應知所警惕而無再犯之虞，本院認以暫不執行為當，併予宣告緩刑三年，以
    啟自新。
據上論斷，應依刑事訴訟法第二百九十九條第一項前段，刑法第二百七十六條第二項
、第七十四條第一款，罰金罰鍰提高標準條例第一條前段，判決如主文。
中      華      民      國      九十一      年    七    月    三十一    日
                                  臺灣高雄地方法院交通法庭
                                      審判長法官  黃建榮
                                            法官  張維君
                                            法官  盧怡秀
右正本證明與原本無異。
如不服本判決，應於判決送達後十日內，向本院提出上訴狀。
                                          書記官  林佳蓉
中      華      民      國      九十一      年    七    月    三十一    日
附錄論罪科刑法條：
中華民國刑法第二百七十六條
 (過失致死罪)
因過失致人於死者，處二年以下有期徒刑、拘役或二千元以下罰金。
從事業務之人，因業務上之過失犯前項之罪者，處五年以下有期徒刑或拘
役，得併科三千元以下罰金。
